臺灣臺中地方法院刑事判決
110年度訴字第1350號
公  訴  人  臺灣臺中地方檢察署檢察官
被      告  廖啓盛



上列被告因偽造文書等案件，經檢察官提起公訴（110年度偵緝
字第704號），被告就被訴事實為有罪之陳述，經本院告知簡式
審判程序意旨，並聽取檢察官及被告之意見後，本院合議庭裁定
由受命法官獨任改依簡式審判程序審理，判決如下：
    主    文
廖啓盛犯如附表一所示之罪，各處附表一「主文」欄所示之刑及
沒收。應執行有期徒刑拾月，如易科罰金，以新臺幣壹仟元折算
壹日。
    犯罪事實
一、廖啓盛意圖為自己不法之所有，基於竊盜之犯意，於民國10
    9年11月18日晚間8時22分許，在臺中市○○區○○路00號前，見
    陳秋芬所駕駛且停放在前開地點之車牌號碼000-0000號自小
    客車車門未鎖，徒手打開車門並竊取陳秋芬所有如附表二所
    示之物，得手後離去，並取走附表二編號2、5所示之物，將
    其餘物品丟棄。
二、廖啓盛明知陳秋芬所有如附表二編號5所示玉山銀行Pi信用
    卡係其所竊得之物，陳秋芬並未同意或授權其使用玉山銀行
    Pi信用卡消費，各意圖為自己不法之所有，基於行使偽造私
    文書與詐欺取財之犯意，分別為下列行為，均足生損害於陳
    秋芬及統一超商、玉山銀行對交易管理之正確性：
  ㈠於109年11月19日凌晨1時34分許，至址設臺中市○○區○○路0段
    000巷00號之統一超商寶慶門市，持附表二編號5所示玉山銀
    行Pi信用卡刷卡購買價值新臺幣（下同）5,000元之點數卡
    ，並在刷卡機上偽簽「陳秋芬」之電子署押1枚，表示同意
    簽帳消費之意後，確認送出而行使之，致不知情之統一超商
    店員陷於錯誤，因而交付同等價值之點數卡。
  ㈡於109年11月19日凌晨2時54分許，至址設臺中市○○區○○路0段
    000○0號之統一超商逢甲門市，持附表二編號5所示玉山銀行
    Pi信用卡刷卡購買價值5,000元之點數卡，並在刷卡機上偽
    簽「陳秋芬」之電子署押1枚，表示同意簽帳消費之意後，
    確認送出而行使之，致不知情之統一超商店員陷於錯誤，因
    而交付同等價值之點數卡。
三、嗣陳秋芬察覺遭竊及盜刷情事而報警處理，經警調閱監視器
    影像，循線查悉上情。
四、案經陳秋芬訴由臺中市政府警察局第六分局報告臺灣臺中地
    方檢察署檢察官偵查起訴。
    理    由
一、本案被告廖啓盛被訴偽造文書等一案，為死刑、無期徒刑、
    最輕本刑為3年以上有期徒刑之罪或高等法院管轄第一審案
    件以外之案件，且被告於本院準備程序時就被訴事實為有罪
    之陳述，經本院告知簡式審判程序之旨，聽取檢察官及被告
    之意見後，認無不得或不宜改依簡式審判程序進行之情形，
    爰依刑事訴訟法第273條之1第1項規定，進行簡式審判程序
    ，是本案之證據調查，依刑事訴訟法第273條之2規定，不受
    同法第159條第1項、第161條之2、第161條之3、第163條之1
    及第164條至第170條規定之限制。
二、上揭犯罪事實，均據被告於偵查及本院審理時坦承不諱，核
    與告訴人陳秋芬於警詢時之指述（見偵字卷第83-87頁）、
    證人即被告友人黃秀嵐於警詢時之證述（見偵字卷第59-61
    頁）相符，並有職務報告、車輛詳細資料報表、車號查詢汽
    車車籍、臺中市政府警察局第六分局110年9月22日中市警六
    分偵字第1100115055號函檢附監視器影像翻拍照片、監視器
    影像光碟、監視器影像翻拍照片、和樂商旅旅客入住資料翻
    拍照片、統一超商電子發票存根聯、玉山銀行信用卡暨支付
    金融事業處110年10月29日玉山卡（信）字第1100001676號
    函檢附告訴人之信用卡基本資料、消費明細及簽帳單影本附
    卷可稽（見偵字卷第47-49頁、第67頁，偵緝字卷第63頁，
    本院卷第73-83頁、第129-134頁），足認被告所為任意性自
    白與事實相符，洵堪採信。是本案事證業已明確，被告犯行
    均堪認定，應依法論科。
三、論罪科刑
　㈠信用卡之交易過程係持卡人向特約商店提示信用卡，由持卡
    人在簽帳單上簽名，確認交易之標的及金額，再由特約商店
    核對該信用卡之有效性及持卡人之身分同一性無訛後，特約
    商店即將該簽帳單送交聯合信用卡處理中心請款轉知發卡機
    構撥款，故簽帳單具有持卡人與特約商店之交易契約書之性
    質，並具有持卡人經由聯合信用卡處理中心請求發卡機構撥
    款之請求書或指示文件之性質，且在信用卡簽帳單上偽簽姓
    名，單從形式上觀察，即足以知悉其表示已收受特約商店所
    交付之交易標的物，含有收據之性質，故行為人冒用他人名
    義於信用卡簽帳單上簽名，應構成刑法第210條之偽造私文
    書罪，而行為人在偽造簽帳單之後，持向特約商店行使，自
    屬行使偽造私文書之行為。又錄音、錄影或電磁紀錄，藉機
    器或電腦之處理所顯示之聲音、影像或符號，足以為表示其
    用意之證明者，以文書論，此為刑法第220條第2項所明定。
    查被告於犯罪事實二、㈠、㈡所載時、地持告訴人之玉山銀行
    Pi信用卡刷卡消費，在刷卡機上偽簽「陳秋芬」之署押各1
    枚，乃以該電磁紀錄表示前述請求付款、受領交易標的物等
    簽帳消費之用意，依刑法第220條規定，應以文書論，且性
    質上屬於私文書，故被告所為仍有同法第210條、第216條規
    定之適用。
　㈡核被告就犯罪事實一所為，係犯刑法第320條第1項之竊盜罪
    ；就犯罪事實二、㈠、㈡所為，均係犯刑法第216條、第210條
    之行使偽造私文書罪（毋庸贅載「準」字，最高法院103年
    度台非字第115號判決意旨可資參照）、第339條第1項之詐
    欺取財罪。被告2次偽造署押之行為係偽造私文書之部分行
    為，且其偽造私文書後復持以行使，應為其行使偽造私文書
    之高度行為吸收，均不另論罪。
　㈢被告就犯罪事實二、㈠、㈡部分，均係以一行為同時觸犯行使
    偽造私文書罪及詐欺取財罪，均為想像競合犯，應依刑法第
    55條之規定，均從一重論以行使偽造私文書罪處斷。
　㈣依被告於本院審理時之供述（見本院卷第149頁），可知被告
    係因其於犯罪事實二、㈠所載時、地所購買之點數卡，經其
    在娛樂網站儲值後使用殆盡，乃起意於犯罪事實二、㈡所載
    時、地再次以相同方式購買點數卡，足徵被告係另行起意為
    第2次行使偽造私文書、詐欺取財犯行，著手時間、地點亦
    屬可分，應論以數罪。故被告所犯竊盜罪及2次行使偽造私
    文書罪間，犯意各別，行為互殊，應分論併罰。
　㈤被告前①因竊盜、妨害自由、偽造文書、詐欺及偽造印文等案
    件，經法院分別判處罪刑後，本院以105年度聲字第2810號
    裁定應執行有期徒刑3年1月；②因偽造文書、竊盜案件，經
    本院以106年度訴字第1170號判決判處應執行有期徒刑9月，
    均已確定。被告就上開2部分接續執行，於106年8月30日縮
    短刑期假釋出監，於108年1月4日縮刑期滿，假釋未經撤銷
    視為執行完畢（下稱前案）等情，有臺灣高等法院被告前案
    紀錄表存卷可佐（見本院卷第17-43頁），其受徒刑之執行
    完畢後5年內故意再犯本案各有期徒刑以上之罪，均為累犯
    。衡以被告執行完畢之前案包含偽造文書、印文及竊盜等財
    產犯罪，分別與本案所犯行使偽造私文書罪、竊盜罪之犯罪
    類型、罪質相似，可見其遵法意識與刑罰感應力薄弱，又參
    諸本案犯罪手段、造成之實害等情節，尚無司法院大法官釋
    字第775號解釋所指應量處最低法定刑，若依累犯規定加重
    其刑，將致其人身自由有遭受過苛侵害而違反罪刑相當原則
    之疑慮，是就被告本案所犯各罪，均依刑法第47條第1項規
    定，加重其刑。
四、爰以行為人之責任為基礎，審酌被告前因多次財產犯罪經法
    院為刑之宣告與執行，猶未能建立尊重他人財產權觀念，不
    思循正當途徑獲取財物，因其他案件遭通緝，為避免遭查獲
    、謀一己之利，即竊取與其素不相識之告訴人之財物，並多
    次盜刷告訴人之信用卡消費，破壞信用卡交易秩序、商店及
    金融機構對消費帳務管理之正確性，造成告訴人財產上受有
    非微損害、影響其信用及生活不便之間接不利益，誠值可議
    ，兼衡被告犯罪手段尚稱平和，犯後始終坦承犯行，表示有
    賠償告訴人之意願，惟囿於其在監執行之限制而無法立即為
    之，迄今未彌補告訴人所受損害且未獲告訴人之原諒，暨被
    告自陳高中畢業、先前擔任廚師、需照顧奶奶、經濟狀況勉
    持、健康狀況正常等一切情狀，分別量處如附表一所示之刑
    ，併均諭知易科罰金之折算標準。復依罪刑相當原則與數罪
    併罰之恤刑性質，考量本案各罪間犯罪類型、罪質、目的及
    手段之異同；就法益侵害結果而言，被告為如犯罪事實二、
    ㈠、㈡所載犯行同時造成告訴人、統一超商及玉山銀行之不利
    益，與其所為犯罪事實一所載犯行僅侵害告訴人之財產法益
    仍屬有別；犯罪時間、地點之關聯高低與非難重複程度等情
    ，定其應執行如主文所示之刑，併諭知易科罰金之折算標準
    。
五、沒收
　㈠犯罪事實一部分
    被告所竊得如附表二所示之物，核屬其本案竊盜犯行之犯罪
    所得，均未扣案。其中，附表二編號1、2、9至16所示之物
    均未發還與告訴人，依刑法第38條之1第1項前段、第3項規
    定，應予沒收，於全部或一部不能沒收或不宜執行沒收時，
    追徵其價額。至附表二編號3至8所示之物，均屬個人專屬物
    品，單獨存在並不具刑法上之非難性，且卡片本身之價值非
    高，若告訴人申請註銷補發新卡，舊卡片即失去原有功用，
    與就該等物品宣告沒收或追徵價額而開啟執行程序，探知物
    品所在及其價額相衡，其執行之效果與所耗費之公益資源顯
    然不符比例，對於被告犯罪行為之不法、罪責評價無影響，
    對沒收制度所欲達成或附隨之社會防衛亦無任何助益，故為
    免日後執行困難及過度耗費公益資源，認就該部分物品宣告
    沒收或追徵，欠缺刑法上之重要性，爰依刑法第38條之2第2
    項規定，不予宣告沒收或追徵。
　㈡犯罪事實二部分
　⒈按偽造之印章、印文或署押，不問屬於犯人與否，沒收之，
    刑法第219條定有明文。查被告於犯罪事實二、㈠、㈡所載時
    、地，偽造「陳秋芬」署押各1枚，為被告本案各次犯行所
    偽造之署押，不問屬於犯人與否，均應依上開規定宣告沒收
    。
　⒉被告2次行使偽造私文書犯行所詐得之價值5,000元點數卡各1
    張，係屬其各次犯罪所得，均應依刑法第38條之1第1項前段
    、第3項規定，於其各次罪刑項下宣告沒收，於全部或一部
    不能沒收或不宜執行沒收時，追徵其價額。
　⒊此外，未扣案之電子簽帳單2份自始即由統一超商收受而非被
    告所有，亦非違禁物，均不予宣告沒收或追徵。
據上論斷，應依刑事訴訟法第273條之1第1項、第299條第1項前
段，刑法第220條第2項、第216條、第210條、第320條第1項、第
339條第1項、第47條第1項、第55條、第41條第1項、第8項、第5
1條第5款、第219條、第38條之1第1項前段、第3項，刑法施行法
第1條之1第1項，判決如主文。
本案經檢察官林芳瑜提起公訴，檢察官林明誼到庭執行職務。
中　　華　　民　　國　　110 　年　　11　　月　　30　　日
                  刑事第十五庭  法  官  鄭咏欣 
以上正本證明與原本無異。
如不服本判決應於收受送達後20日內向本院提出上訴書狀，並應
敘述具體理由；其未敘述上訴之理由者，應於上訴期間屆滿後20
日內向本院補提理由書（均須按他造當事人之人數附繕本）「切
勿逕送上級法院」。
告訴人或被害人如不服判決，應備理由具狀向檢察官請求上訴，
上訴期間之計算，以檢察官收受判決正本之日起算。
                               書記官 施佑諭     
中　　華　　民　　國　　110 　年　　11　　月　　30　　日
　　　
附錄本案論罪科刑法條：
中華民國刑法第210條
偽造、變造私文書，足以生損害於公眾或他人者，處五年以下有
期徒刑。

中華民國刑法第216條
行使第二百一十條至第二百一十五條之文書者，依偽造、變造文
書或登載不實事項或使登載不實事項之規定處斷。

中華民國刑法第220條
在紙上或物品上之文字、符號、圖畫、照像，依習慣或特約，足
以為表示其用意之證明者，關於本章及本章以外各罪，以文書論
。
錄音、錄影或電磁紀錄，藉機器或電腦之處理所顯示之聲音、影
像或符號，足以為表示其用意之證明者，亦同。

中華民國刑法第320條
意圖為自己或第三人不法之所有，而竊取他人之動產者，為竊盜
罪，處五年以下有期徒刑、拘役或五十萬元以下罰金。
意圖為自己或第三人不法之利益，而竊佔他人之不動產者，依前
項之規定處斷。
前二項之未遂犯罰之。

中華民國刑法第339條
意圖為自己或第三人不法之所有，以詐術使人將本人或第三人之
物交付者，處五年以下有期徒刑、拘役或科或併科五十萬元以下
罰金。
以前項方法得財產上不法之利益或使第三人得之者，亦同。
前二項之未遂犯罰之。

附表一
編號 事實 主文 1 犯罪事實一 廖啓盛犯竊盜罪，累犯，處有期徒刑伍月，如易科罰金，以新臺幣壹仟元折算壹日。未扣案如附表二編號1、2、9至16所示之物均沒收，於全部或一部不能沒收或不宜執行沒收時，追徵其價額。 2 犯罪事實二、㈠ 廖啓盛犯行使偽造私文書罪，累犯，處有期徒刑伍月，如易科罰金，以新臺幣壹仟元折算壹日。未扣案之「統一超商寶慶門市」電子簽帳單上偽造「陳秋芬」署押壹枚沒收；未扣案之犯罪所得價值新臺幣伍仟元點數卡壹張沒收，於全部或一部不能沒收或不宜執行沒收時，追徵其價額。 3 犯罪事實二、㈡ 廖啓盛犯行使偽造私文書罪，累犯，處有期徒刑伍月，如易科罰金，以新臺幣壹仟元折算壹日。未扣案之「統一超商逢甲門市」電子簽帳單上偽造「陳秋芬」署押壹枚沒收；未扣案之犯罪所得價值新臺幣伍仟元點數卡壹張沒收，於全部或一部不能沒收或不宜執行沒收時，追徵其價額。 

附表二
編號 物品名稱 數量 沒收與否 1 MK牌長夾 1只 沒收，於全部或一部不能沒收或不宜執行沒收時，追徵其價額。 2 現金18,000元   3 玉山銀行提款卡 1張 不沒收或追徵。 4 中友百貨玉山聯名信用卡 1張  5 玉山銀行Pi信用卡 1張  6 匯豐銀行信用卡 1張  7 健保卡 1張  8 國民身分證 1張  9 遠東百貨2,000元禮券 1張 沒收，於全部或一部不能沒收或不宜執行沒收時，追徵其價額。 10 新光三越百貨2,000元禮券 1張  11 統一超商儲值卡 1張  12 全家便利商店咖啡券 1張  13 TIFFANY廠牌心型項鍊 1條  14 新光影城電影票 2張  15 華納威秀影城電影票 2張  16 日新影城票券 1張